臺灣高等法院刑事判決　　　　　　　 100年度上易字第2700號
上　訴　人　臺灣桃園地方法院檢察署檢察官
被　　　告　柯江林
上列上訴人因被告竊盜案件，不服臺灣桃園地方法院100 年度易
字第1019號，中華民國100 年9 月30日第一審判決（起訴案號：
臺灣桃園地方法院檢察署100 年度偵字第11760 號），提起上訴
，本院判決如下：
    主  文
原判決關於被訴普通竊盜罪部分撤銷。
柯江林犯侵入住宅竊盜罪，累犯，處有期徒刑柒月。
    事      實
一、柯江林前於民國（以下同）95年間，因施用毒品案件，經
    臺灣桃園地方法院以95年度訴字第1693號判決判處有期徒刑
    9 月確定；再於95年間，因施用毒品案件，經同院以96年
    度訴字第513 號判決判處有期徒刑8 月、4 月、8 月、4 月
    ，應執行有期徒刑1 年8 月確定，上開編號、之各罪，
    經同院院以96年度聲減字第2431號裁定各減刑二分之一後，
    並合併定應執行有期徒刑1 年2 月確定；復於96年間，因
    施用毒品案件，經同院以96年度審訴字第727 號判決判處有
    期徒刑8 月，減為有期徒刑4 月確定，經與前開應執行有期
    徒刑1 年2 月接續執行，於97年5 月15日縮短刑期假釋出監
    並付保護管束，於97年9 月16日保護管束期滿，假釋未經撤
    銷，其未執行之刑，以已執行論而執行完畢。又於98年間
    ，因施用毒品案件，經同院以98年度審訴字第2901號判決判
    處有期徒刑8 月確定，於99年11月21日縮刑期滿執行完畢。
    詎其仍不知悔改，竟基於意圖為自己不法所有之竊盜犯意，
    於100 年4 月11日20時46分許，騎乘自行車侵入桃園縣龜山
    鄉○○街51號地下室，接續竊取地下室停車場內林雙富所有
    之汽車電瓶1 只及吳政晏所有之麻布袋1 只（起訴書誤載為
    柯江林隨身攜帶之物），得手後，將竊取之電瓶放置於麻布
    袋內，欲騎乘腳踏車離去之際，適吳政晏透過私人架設之監
    視錄影器察覺有異，遂趕赴地下室察看，並報警處理後，得
    悉上情。
二、案經林雙富訴由桃園縣政府警察局龜山分局報請臺灣桃園地
    方法院檢察署檢察官偵查起訴。
    理    由
壹、程序方面：
一、按被告以外之人於審判外之言詞或書面陳述，除法律有規定
    者外，不得作為證據，刑事訴訟法第159 條第1 項定有明文
    。本案證人即被害人吳政晏於警詢時之證述，為被告柯江林
    以外之人於審判外之陳述，為傳聞證據，且被告柯江林就上
    開供述之證據能力業於原審審理中提出爭執，復無何較可信
    之特別情形，應認無證據能力，不得採為認定被告有罪之證
    據。
二、次按偵查中對被告以外之人（包括證人、鑑定人、告訴人、
    被害人及共同被告等）所為之偵查筆錄，或被告以外之人向
    檢察官所提之書面陳述，性質上均屬傳聞證據。惟現階段刑
    事訴訟法規定檢察官代表國家偵查犯罪、實施公訴，依法其
    有訊問被告、證人及鑑定人之權，證人、鑑定人且須具結，
    而實務運作時，檢察官偵查中向被告以外之人所取得之陳述
    ，原則上均能遵守法律規定，不致違法取供，其可信度極高
    ，是刑事訴訟法第159 條之1 第2 項則規定「被告以外之人
    於偵查中向檢察官所為之陳述，除顯有不可信之情況者外，
    得為證據。」職是，被告以外之人前於偵查中已具結而為證
    述，除反對該項供述得具有證據能力之一方，已釋明「顯有
    不可信之情況」之理由外，不宜遽指該證人於偵查中之陳述
    不具證據能力。且所謂不可信性情況，法院應審酌被告以外
    之人於陳述時之外在環境及情況，例如：陳述時之心理狀況
    、有無受到外力干擾等，以為判斷之依據。查證人吳政晏於
    偵查中之證述，係經檢察官諭知證人有具結之義務及偽證之
    處罰並命朗讀結文具結擔保其證言之真實性後，以證人身份
    ，於檢察官面前完整、連續陳述其親身經歷，且查無證據顯
    示係遭受強暴、脅迫、詐欺、利誘等外力干擾情形，或在影
    響其心理狀況致妨礙其自由陳述等顯不可信之情況，而被告
    復未能提出上開證人在偵查中所述有何其他顯不可信之情況
    ，引用上開證人於檢察官面前所為陳述作為證據應屬適當，
    依刑事訴訟法上開規定，自具證據能力，而得作為本院判決
    之基礎。
貳、實體部分：
一、訊據被告柯江林對於上開事實於警詢、偵查、原審及本院審
    理時均坦承不諱（見100 年度偵字第11760 號偵查卷第12頁
    、58頁、原審100 年度易字第1019號刑事卷第25頁、本院卷
    第24頁），核與證人即被害人吳政晏於偵查、原審審理中及
    證人即告訴人林雙富於偵查中證述之情節相符（見100 年度
    偵字第11760 號卷第83頁-85 頁、原審100 年度易字第1019
    號卷第20頁-23 頁），並有桃園縣政府警察局龜山分局搜索
    扣押筆錄、扣押物品目錄表、贓物認領保管單各1 紙、刑案
    照片6 張（見100 年度偵字第11760 號卷第26頁-28 頁、第
    31頁、第32頁、第52頁-54 頁）在卷可資佐證，足認被告之
    任意性自白與事實相符，本件事證明確，被告犯行應堪認定
    。
二、核被告柯江林所為，係犯刑法第321 條第1 項第1 款之夜間
    侵入住宅之竊盜罪。被告柯江林事後雖於本院審理時辯稱：
    1.該大樓地下室已十幾年無人看管，亦無鑰匙，像垃圾堆一
    般，且其本人亦無侵入住宅之惡習。2.其僅為拜訪朋友，騎
    腳踏車行經朋友所住之大樓地下室，當時有喝酒，不認得地
    方，本要返家，後因見他人所有之髒污汽車電瓶及麻布袋各
    1 只，且因父母從事資源回收，於是幫忙撿回，其於當時並
    未帶工具，故係臨時起意拿取。3.電瓶所有人曾謂該電瓶本
    要丟棄，且電瓶價值甚微。惟查：
（一）、按大樓式或公寓式住宅之地下室，係附屬於該大樓或公
        寓，為該種住宅居住人生活起居場所之一部分，與住宅
        之關係密不可分，如於夜間侵入該種住宅地下室竊盜，
        自應依刑法第321 條第1 項第1 款論罪（最高法院82年
        度臺上字第5704號判決參照）。次按刑法第321 條第l
        項第l 款之規定重在保障人民生活起居空間安寧，並認
        趁夜間侵入他人生活起居空間行竊所造成之威脅更甚，
        故明定為竊盜罪之加重要件。準此，該加重要件於適用
        上所需審究者，應以被告有否於夜間侵入他人之私密生
        活領域空間內為已足，至被害人對於其生活領域空間之
        持有支配關係是否偶有鬆弛則非所問。本院查：大樓及
        公寓式住宅之地下室，與住宅關係密不可分，為住宅之
        一部，業經最高法院上開判決闡釋甚詳。且依證人呂芳
        澧於原審證稱：正興街是我哥哥、嫂嫂跟姊姊住在那邊
        ，我之前有帶被告去過那邊，出入口是在大樓的旁邊，
        需要從地下室上去，因為我也沒有鑰匙，我都從地下室
        上去等語明確在卷（見原審100 年度易字第1019號刑事
        卷第24頁）。案發地點之地下室停車場可直通該大樓各
        樓層住戶，並非全然獨立、各有獨自專用出入口之情形
        ，而與住戶之生活起居空間緊密切身相連不可分，是被
        告侵入地下室停車場已直接威脅各住戶之生活起居空間
        ，應為刑法第321 條第l 項第l 款規範保護目的範疇。
        是本件被告於夜間入侵與大樓各住戶生活空間緊密相連
        之地下室停車場，與前開加重要件已相符，至於停車場
        大門鑰匙是否損壞而造成管理上之持有關係鬆弛狀況，
        應不影響該加重要件之成立，此與竊賊於夜間侵入他人
        忘記上鎖或門鎖故障之住宅之情並無二致，法律評價上
        自不應差別對待。是被告以地下室已十幾年無人看管，
        亦無鑰匙，像垃圾堆一般為由，否認有侵入住宅云云，
        自不足採。
（二）、檢察官就犯罪事實一部起訴者，其效力即於全部，刑事
        訴訟法第267 條定有明文，被告柯江林於上開時、地接
        續竊取告訴人林雙富所有之汽車電瓶及被害人吳政晏所
        有之麻布袋各1 只，該二次竊取行為，係於同時、地或
        密切接近之時、地實施，依一般社會健全觀念，並無法
        強分為獨立之各行為，自應視為數個舉動之接續施行，
        合為包括之一行為予以評價，屬接續犯之事實上一罪，
        故起訴書雖僅就被告竊取林雙富所有之汽車電瓶部分提
        起公訴，其起訴效力應及於竊取吳政晏所有之麻布袋1
        只部分，為實質上一罪之關係，本院自得併與審判。
（三）、查被告有如事實欄所載之犯罪科刑及執行情形，此有本
        院被告前案紀錄表在卷可稽（本院卷第10頁至第16頁背
        面），其於前案受有期徒刑之執行完畢後，5 年內故意
        再犯本件有期徒刑以上之罪，為累犯，應依刑法第47條
        第1 項之規定，依法加重其刑。
參、撤銷原判決部分：原審以被告普通竊盜犯行，事證明確，對
    於被告予以論罪科刑，固非無見。惟查：
一、被害人住宅地下室之停車場乃該大樓之一部分，與該大樓有
    不可分之關係，被告於夜間侵入其內竊盜，自應構成刑法第
    32 1條第l 項第1 款之加重竊盜罪，已如上述。原審疏未審
    酌，並援引司法院82廳刑一字第05283 號刑事法律問題研究
    結論，而認本件案發地點即地下室停車場之出入大門壞掉，
    無管理員，應屬無人看管之地下室停車場，認被告所為，係
    犯刑法第320 條第l 項普通竊盜罪，其認事用法，尚有未洽
    。檢察官就此提起上訴，指摘原判決不當，經核為有理由。
二、原判決既有上開不當之處，顯屬無可維持，自應由本院將原
    判決關於被告被訴竊盜罪部分撤銷，另為適法之判決，以期
    妥適。
肆、本院審酌被告因一時失慮，致罹刑章，惟犯後已坦承犯行，
    態度尚佳，及其犯罪之動機、目的、手段、被告所竊取之電
    瓶、麻袋價值不多等一切情狀，改判處如主文第二項所示之
    刑為有期徒刑七月，以示懲儆。
據上論斷，應依刑事訴訟法第369 條第1 項前段、第364 條、第
299 條第1 項前段，刑法第321 條第1 項第1 款、第47條第1 項
，判決如主文。
本案經檢察官周誠南到庭執行職務。
中    華    民    國  100     年    12    月    28    日
                  刑事第十五庭審判長法  官  沈宜生
                                    法  官  吳炳桂
                                    法  官  陳坤地
以上正本證明與原本無異。
不得上訴。
                                    書記官  梁駿川
中    華    民    國   100    年    12    月    28    日
附錄：本案論罪科刑法條全文
中華民國刑法第321條（加重竊盜罪）
犯竊盜罪而有下列情形之一者，處六月以上、五年以下有期徒刑，
得併科新臺幣十萬元以下罰金：
一、侵入住宅或有人居住之建築物、船艦或隱匿其內而犯之者。
二、毀越門扇、牆垣或其他安全設備而犯之者。
三、攜帶兇器而犯之者。
四、結夥三人以上而犯之者。
五、乘火災、水災或其他災害之際而犯之者。
六、在車站、埠頭、航空站或其他供水、陸、空公眾運輸之舟、
    車、航空機內而犯之者。
前項之未遂犯罰之。